【裁判字號】    92,訴,1053
【裁判日期】    921112
【裁判案由】    公共危險
【裁判全文】
臺灣桃園地方法院刑事判決                        九十二年度訴字第一五三號
    公  訴  人  臺灣桃園地方法院檢察署檢察官
    被      告  丙○○
右列被告因公共危險案件，經檢察官提起公訴（九十二年度偵字第七一六○號），本
院判決如左︰
    主      文
丙○○放火燒燬他人所有之機車，致生公共危險，處有期徒刑貳年，扣案之打火機壹
個沒收。
    事      實
一、丙○○於民國八十九年十月二十七日因過失傷害案件經本院判處有期徒刑三月，
    緩刑三年，九十年十二月十四日確定。丙○○與妻范慧芬、三名兒女及母親陳玉
    教、兄弟陳福喜、陳五明及乙○○均居住在桃園縣中壢市○○路一二五巷一九號
    房屋，於九十二年四月十二日上午十時許丙○○在上址住處飲酒，至當日下午其
    母親陳玉教、兄弟陳福喜、陳五明及乙○○陸續返家與已有酒意（尚未達精神耗
    弱之程度）之乙○○談出售上址房屋，而要丙○○一家五口搬遷一事，丙○○因
    無處可住反對出售房屋而與母親、兄弟起爭執，竟憤而扔砸屋內自己所有之電視
    、喇叭後即衝出屋外，踢倒併排由右至左依序停放屋外之妻范慧芬所有之ＪＫ五
    －七二一號機車、丙○○所有之ＩＰＤ－三三七號機車、乙○○所有之ＳＪＲ－
    六○五號輕型機車、丙○○所有之ＨＶＷ－九六三號機車及未懸掛車牌之機車等
    五部機車，五部機車倒地後機車內之汽油則流出來，而丙○○明知若放火燒其中
    一部機車勢必將延燒其他四部分別屬乙○○及丙○○本人所有之機車並有波及附
    近建築物致生公共危險之可能，竟無視於此，仍以其所有之打火機點燃布條著火
    後朝倒地且有汽油流出之妻范慧芬所有之ＪＫ五－七二一號重型機車扔過去而致
    該部機車瞬間起火燃燒，火勢順勢延燒其他四部機車，並波及住處一、二樓外牆
    、一樓客廳天花板、牆壁、部分家俱及隔鄰一二五巷一七號劉邱碧桃住處外牆與
    紗窗，致生公共危險。幸經鄰人及時通知消防車前來將火勢撲滅，始未波及附近
    建築物釀成巨災。
二、案經桃園縣警察局中壢分局報請臺灣桃園地方法院檢察署檢察官偵查起訴。
    理      由
一、訊據被告丙○○否認有右述放火之犯行，辯稱「：因我口中有抽菸，在跌倒時，
    不小心引起燃燒：」（九十二年四月十三日警訊）、「：因我嘴巴有一支煙（菸
    ），可能是煙掉下去引到油而起火：我當時有喝酒不清楚：」（九十二年四月十
    三日偵查）、「：我不清楚自己有無故意放火：當時我喝酒醉，嘴巴有叼根菸，
    火燒起來我自己也被燒到，到場處理的警員也有看到我被燒到：」（九十二年九
    月三日本院調查）、「：在警局我還沒有清醒，其他時間我迷迷糊糊：當時我已
    經喝醉了：機車（指ＪＫ五－七二一號機車）是我的，和我老婆買的：」（九十
    二年十月二十九日本院調理）等語，經查：被告於九十二年四月十二日下午在上
    址住處因母親陳玉教、兄弟陳福喜、陳五明及乙○○欲出售上址房屋一事而與其
    等發生爭吵一節，已據證人乙○○於九十二年四月十二日警訊時陳述甚詳，且為
    被告所坦認，而被告於前述時、地與家人發生爭吵後衝出屋外踢倒併排由右至左
    依序停放屋外之ＪＫ五－七二一號、ＩＰＤ－三三七號、ＳＪＲ－六○五號、Ｈ
    ＶＷ－九六三號及未懸掛車牌之機車等五部機車，被告進而以打火機點燃布條後
    朝倒地且有汽油流出之ＪＫ五－七二一號重型機車扔過去而致該部機車瞬間起火
    燃燒，火勢順勢延燒其他四部機車之情，亦據證人乙○○於九十二年四月十二日
    警訊、九十二年十月二十九日本院審理時證述「：就出門口推倒他老婆范慧芬的
    重機車ＪＫ五－七二一號及我乙○○的輕輕機ＳＪＲ－六○五號，他老婆的重機
    車漏油，丙○○就拿一塊布用打火機點燃後丟在機車上著火，就有四、五部機車
    著火後火很大：」、「：四個兄弟在家裡吵架，他生氣就走出屋外推倒機車，機
    車漏油，就拿一塊布，用打火機點火引燃，就把布丟向機車就起火：當時推倒的
    機車是被告全部推倒，著火布是丟向他（指范慧芬）的機車，但是連我的也一起
    燒：」等語，且據到現場鑑識調查火災原因之桃園縣消防局調查課小隊長丁○○
    證稱本件起火原因是機車推倒機車油料外流以明火引燃，並稱「：香菸為無焰燃
    燒之微火源，在室溫的狀態下，投入汽油中會自行熄滅：汽油之自燃度要達攝氏
    二百八十度至四百五十六度，汽油如果要引燃要達到閃火點上，也必須要有明火
    引燃才可以燃燒：（明火是何意？）有火焰的火源：」等，並有桃園縣政府消防
    局火災原因調查報告書（九十二年四月二十二日，檔案號碼：Ｉ○三Ｄ一二Ｑ一
    ）在卷可稽，足徵證人乙○○前述證詞可採，至於被告一再辯稱其當時已喝醉不
    清楚發生何事，而證人即被告之妻范慧芬於九十二年十月二十九日本院審理時亦
    證稱被告於當日上午十點即在住處飲酒至當日下午證人乙○○等人返回住處已飲
    用三、四瓶玉泉清酒，然而根據證人即當日據報趕至現場處理之桃園縣警察局中
    壢分局內壢派出所警員甲○○於九十二年十月二十九日本院審理時證述「：我到
    時候被告又衝到回屋內跑到頂樓，他哥哥也跟著跑到頂樓，在樓梯抓住他，怕被
    告又出什麼狀況，我就請消防隊拿梯子爬上去抓他，用擔架把他綁住抬出來，他
    的家人都在外面：」等，並表示被告當時可以對話，是被告辯稱當時其已酒醉不
    清楚發生何事顯不足採，又併排停放屋外為被告踢倒之ＪＫ五－七二一號、ＩＰ
    Ｄ－三三七號、ＳＪＲ－六○五號、ＨＶＷ－九六三號及未懸掛車牌之機車等五
    部機車，其中ＪＫ五－七二一號係證人范慧芬所有，ＳＪＲ－六○五號則係證人
    乙○○所有，其餘三部則係被告所有，已據證人范慧芬、乙○○陳述在卷，並有
    車籍作業系統－查詢認可資料三紙在卷可稽，被告雖於本院審理時辯稱ＪＫ五－
    七二一號係其所有，然而證人范慧芬於本院審時則係稱：「（ＪＫ五－七二一號
    ）我自己買，結婚後買的」，被告於證人范慧芬為上開主張時亦表示：「機車本
    來就是范慧芬的」，可知被告嗣辯稱ＪＫ五－七二一號係其所有並不足採，況屋
    外併排停放之五部機車均遭被告踢倒而致機車內之汽油外流，被告雖然將著火之
    布條朝ＪＫ五－七二一號機車丟，順著外流之汽油勢必將延燒其他四部機車，甚
    且可能波及附近建築物，此應為被告所可預見，果然住處外之五部機車均被燒毀
    ，且住處一、二樓外牆、一樓客廳天花板、牆壁、部分家俱及隔鄰一二五巷一七
    號劉邱碧桃住處外牆與紗窗亦遭波及燒毀、燻黑，亦據證人范慧芬、乙○○、劉
    邱碧桃於九十二年四月十二日警訊時陳述甚詳，並有現場照片八紙在卷可稽，已
    致生公共危險甚明。此外，復有打火機一個扣案為證，綜上所述，被告前述所辯
    均係卸責之詞，不足採信，本件事證明確，被告之犯行，洵堪認定。
二、核被告所為係犯刑法第一百七十五條第一項之放火燒燬住宅以外他人所有物罪。
    爰審酌被告之品行、僅因細故即引火欲燒他人之物，為一己之故，漠視公共安全
    、手段、所生危害及犯罪後之態度等一切情狀，量處如主文所示之刑，以資懲儆
    。扣案之打火機一個被告坦認係其所有，雖然一再辯稱可能係嘴上所叼之香菸掉
    落地上機車外流汽油處所引燃，然如前所述本件火災發生係被告以打火機點燃布
    條著火後丟向倒地且有汽油外流之機車而起火燃燒，證人甲○○亦證稱扣案之打
    火機係被告所持用之打火機，是知扣案之打火機一個係供本案犯罪所用之物，應
    依刑法第三十八條第一項第二款規定宣告沒收。
據上論斷，應依刑事訴訟法第二百九十九條第一項前段，刑法第一百七十五條第一項
、第三十八條第一項第二款，判決如主文。
本案經檢察官鍾和憲到庭執行職務。
中      華      民      國    九十二    年     十一     月     十二     日
        臺灣桃園地方法院刑事第五庭
                                    審判長法  官 江振義
                                          法  官 邱滋杉
                                          法  官 林婷立
右正本證明與原本無異。
如不服本判決，應於判決送達後十日內向本院提出上訴狀( 應附繕本 )，上訴於臺灣
高等法院。
                                          書記官 楊鳳滿
中      華      民      國    九十二    年     十一    月      十四     日
附論罪科刑依據之法條：
中華民國刑法第一百七十五條
 (放火燒燬住宅等以外之物罪)
放火燒燬前二條以外之他人所有物，致生公共危險者，處一年以上七年以
下有期徒刑。
放火燒燬前二條以外之自己所有物，致生公共危險者，處三年以下有期徒
刑。
失火燒燬前二條以外之物，致生公共危險者，處拘役或三百元以下罰金。


司法院資訊處製作；財團法人民間司法改革基金會備份。
